【裁判字號】    90,上訴,2771
【裁判日期】    901217
【裁判案由】    毒品危害防制條例
【裁判全文】
臺灣高等法院刑事判決                            九十年度上訴字第二七七一號
    上  訴  人
    即  被  告  乙○○
右上訴人因違反毒品危害防制條例案件，不服臺灣基隆地方法院九十年度訴字第一八
號，中華民國九十年二月八日第一審判決（起訴案號：臺灣基隆地方法院檢察署八十
九年度偵緝字第三三五號）提起上訴，本院判決如左：
    主  文
原判決撤銷。
乙○○無罪。
    理  由
一、公訴意旨略以：被告乙○○前因竊盜及違反藥事法等案件，分別經法院判處有期
    徒刑五月、緩刑二年及七月確定，嗣經撤銷緩刑暨接續執行，經縮短刑期後，於
    民國八十四年三月十五日執行完畢出監，猶不思悔改，復基於概括之犯意，自八
    十八年十一月間起至八十九年三月十四日止，連續在基隆市大慶大城附近，無償
    提供第一級毒品海洛因予丙○○、甲○○施用三次。嗣於八十九年三月十六日十
    一時許，在台北縣板橋市○○街一巷十號頂樓處，為警持搜索票查獲丙○○、甲○○二人施用毒品情事，而循線得悉上情，因認被告乙○○係犯違反毒品危害防
    制條例第八條第一項之轉讓第一級毒品罪嫌。
二、按犯罪事實應依證據認定之，無證據不得推定其犯罪事實；又不能證明被告犯罪
    者，應諭知無罪之判決；刑事訴訟法第一百五十四條、第三百零一條第一項分別
    定有明文。又犯罪事實之認定，應憑真實之證據，倘證據是否真實尚欠明確，自
    難以擬制推測之方法，為其判斷之基礎；而認定犯罪事實之證據係指足以認定被
    告確有犯罪行為之積極證據而言，該項證據自須適合於被告犯罪事實之認定，始
    得採為斷罪資料，最高法院五十三年著有臺上字第六五六號、二十九年上字第三
    一０五號判例。且刑事訴訟上證明之資料，無論其為直接或間接證據，均須達於
    通常一般之人均不致有所懷疑，而得確信其為真實之程度，始得據為有罪之認定
    ，若其關於被告是否犯罪之證明未能達此程度，而有合理懷疑之存在，致使無從
    形成有罪之確信，根據「罪證有疑，利於被告」之證據法則，即不得遽為不利被
    告之認定，亦有最高法院七十六年度臺上字第四九八六號判例可稽。其以情況證
    據（即間接證據）斷罪時，尤須基於該證據在直接關係上所可證明之他項情況事
    實，本乎推理作用足以確證被告有罪，方為合法，不得徒憑主觀上之推想，將一
    般經驗上有利被告之其他合理情況逕予排除，此觀諸最高法院三十二年上字第六
    七號自明。
三、訊據被告乙○○堅決否認有何轉讓第一級毒品海洛因予證人丙○○、甲○○施用
    犯行，辯稱：「我沒有拿海洛因給他們。他們去找我，因為吸食海洛因的關係，
    他人不舒服，他們問我有沒有安非他命，我說有，所以我就給他們安非他命吸食
    」等語。及稱：僅曾提供第二級毒品安非他命予該二人施用，至於第一級毒品海
    洛因係伊與該二人合資購買等語。
四、經查公訴人認被告乙○○涉嫌違反毒品危害防制條例第八條第一項之轉讓第一級
    毒品罪，經查不外以證人丙○○、甲○○王之指證互核相符為其論據。惟查：
（一）、１、於本院調查審理時，證人丙○○、甲○○迭經傳拘無著，且經調取彼二
            人戶籍資料結果，二人於八十八年五月二日結婚，有戶籍資料在卷可稽
            。
        ２、雖證人丙○○、甲○○二人屢於警訊、偵查時證述：「（有無施用毒品
            ？）有，我是在八十六年八月間有施用海洛因毒品」、「（海洛因最後
            施用時、地？）是於八十九年三月十四日二十二時，在板市○○街一巷
            十號頂樓房間內施用海洛因」、「（海洛因來源？）是乙○○向我借車
            的時候拿給我的」、「（乙○○綽號？）他以前叫阿財，現綽號叫小寶
            」（見丙○○八十九年三月十六日第一次警訊筆錄）、「（綽號阿寶提
            供多少海洛因予你及你老公？）阿寶提供三、四次的毒品海洛因給我們
            ，每次的量只有一點點」、「（提示乙○○口卡問是否即為提供毒品海
            洛因之綽號小寶者）就是他，沒有錯」（見甲○○八十九年三月十六日
            警訊筆錄）、「（甲○○、丙○○有無向乙○○購買毒品？）沒有，但
            乙○○於去年十一月份時，在基隆大慶大城有拿海洛因給我吸，最後一
            次是八十九年三月十四日，共三次，丙○○三次都有在場，他是給我與
            丙○○」、「沒有，乙○○於八十八年十一月份時到八十九年三月十四
            日，在基市大慶大城拿海洛因給我與甲○○」（見八十九年度偵字第一
            七三六號偵查卷第二十頁反面筆錄）。然以二人為夫妻關係，關係親密
            ，立場一致，彼等所稱被告乙○○轉讓海洛因供其施用乙節，復經被告
            乙○○始終監決否認在卷，在無其他佐證之情況下，彼二人之證詞實難
            以遽採。
        ３、又警局於八十九年三月十六日在被告乙○○所稱友人謝秋子之上開住處
            頂樓，扣得證人丙○○所稱曾見被告乙○○放置查獲處之第一級毒品海
            洛因七包（重五十六．一七公克）、第二級毒品安非他命二包（重十四
            ．四一公克）、大麻四包（重六十六．五三公克）、安非他命施用器具
            一組、針筒五支、毒品檢驗純度器一支、鄭振國自白書一本、存款簿十
            七本等物，此固有內政部警政署刑事警察局八十九年四月六日刑鑑字第
            三五一七八號鑑驗通知書暨搜索扣押證明筆錄各一件在卷可稽，然各該
            物品被告已據其堅決否認為其所有，此外亦無任何積極證據足以證明係
            被告所持有之物，就此，亦無法證明被告涉有公訴人所指違反毒品危害
            防制條例第八條第一項之轉讓第一級毒品罪行。本件被告之犯罪尚屬不
            能證明。
（二）、原審不察，遽為被告有罪之判決，容有未洽，被告上訴否認犯罪，為有理由
        ，自應由本院予以撤銷改判，另為被告無罪之諭知。
五、另被告自承轉讓第二級毒品予證人丙○○、甲○○吸食部分，經核未據檢察官起
    訴，自應於本件確定後，移送檢察官另行偵辦。
據上論斷，應依刑事訴訟法第三百六十九條第一項前段、第三百六十四條、第三百零
一條第一項判決如主文。
本案經檢察官郭啟東到庭執行職務。
中    華    民    國      九十    年    十二        月    十七          日
                              臺灣高等法院刑事第二十一庭
                                  審判長法  官  葉  騰  瑞
                                        法  官  黃  國  忠
                                        法  官  江  國  華
右正本證明與原本無異。
檢察官如不服本判決應於收受送達後十日內向本院提出上訴書狀，其未述上訴之理由
者並得於提起上訴後十日內向本院補提理由書（均須按他造當事人之人數附繕本）。
                                        書記官  吳  碧  玲
中    華    民    國     九十     年      十二      月        十九      日


司法院資訊處製作；財團法人民間司法改革基金會備份。
